【裁判字號】    99,事聲,16
【裁判日期】    990531
【裁判案由】    聲明異議
【裁判全文】
臺灣臺南地方法院民事裁定              99年度事聲字第16號
異  議  人  乙○○
            丙○○○○○○○○.
相  對  人  丁○○
            甲○○
上列當事人因假扣押事件，對本院司法事務官於民國98年12月30
日所為98年度司裁全字第772 號民事裁定聲明異議，本院裁定如
下：
    主  文
原裁定廢棄。
相對人於原審之聲請駁回。
聲請及異議費用由相對人負擔。
    理  由
一、異議意旨略以：相對人僅空言陳稱因調解未成立而有假扣押
    之必要，而未釋明假扣押之原因，相對人之聲請應與假扣押
    之要件不符，原裁定應屬違法；且就本案訴訟而言，異議人
    除依法投保強制汽車責任保險外，並曾向明臺產物保險股份
    有限公司加保第三人責任險，單一個人受傷之保險金額為新
    臺幣（下同）3,000,000 元，對於相對人之損害已有相當之
    保障，且異議人並無浪費財產、增加負擔、或就其財產為不
    利益之處分，將達於無資力之狀態、或移住遠地、逃匿無蹤
    或隱匿財產等情形，本件顯然欠缺假扣押之必要性。另相對
    人所稱異議人林國盛為異議人乙○○之僱用人，並無實據，
    僅為相對人之臆測，且相對人請求之損害賠償金額顯然過高
    ，有蓄意妨害異議人林國盛財產處分權之嫌。為此，提起本
    件異議，聲請本院撤銷原裁定，並駁回相對人於原審之聲請
    。
二、按債權人就金錢請求或得易為金錢請求之請求，欲保全強制
    執行者，得聲請假扣押；假扣押，非有日後不能強制執行或
    甚難執行之虞者，不得為之；應在外國為強制執行者，視為
    有日後甚難執行之虞；請求及假扣押之原因，應釋明之；前
    項釋明如有不足，而債權人陳明願供擔保或法院認為適當者
    ，法院得定相當之擔保，命供擔保後為假扣押，民事訴訟法
    第522 條第1 項、第523 條第1 項、第2 項、第526 條第1
    項、第2 項分別定有明文。次按，所謂假扣押之原因，即債
    務人有日後不能強制執行或甚難執行之虞或應在外國為強制
    執行之情形。諸如債務人浪費財產、增加負擔、或就其財產
    為不利益之處分，將達於無資力之狀態、或移住遠地、逃匿
    無蹤或隱匿財產等均屬之。債權人就該假扣押之原因，依法
    有釋明之義務，亦即需提出可使法院信其主張為真實之證據
    ，必待釋明有所不足，債權人陳明願供擔保後，始得准為假
    扣押。若債權人就假扣押之原因未予釋明，即不符假扣押之
    要件（最高法院99年度臺抗字第210 號裁定參照）。
三、經查，相對人聲請對於異議人所有之財產為假扣押，雖據其
    提出之現場圖、死亡證明書、調解轉介單等影本各1 份為證
    ，惟查，聲請人提出之現場圖、死亡證明書、調解轉介單等
    影本各1 份，充其量僅能釋明假扣押之請求，並不足以釋明
    異議人有浪費財產、增加負擔、或就其財產為不利益之處分
    ，將達於無資力之狀態、或移住遠地、逃匿無蹤或隱匿財產
    等情，而有日後不能強制執行或甚難執行之虞或應在外國為
    強制執行之假扣押原因存在。至相對人聲請假扣押時雖主張
    ：異議人於車禍發生後，對於民事損害賠償置之不理，相對
    人向嘉義縣義竹鄉調解委員會聲請調解，異議人亦拒絕賠償
    等語，嗣經本院通知相對人就異議人之抗告表示意見後，相
    對人丁○○並主張：異議人所有之土地均設有最高限額抵押
    權，且近年來土地價值滑落，縱為第一順位抵押權人於法院
    拍賣抵押物以後，亦未必能夠足額受償，且異議人乙○○自
    車禍發生後，堅稱除保險金以外，僅願另行賠償900,000 元
    ，共計4,500,000 元，從未對於相對人表達歉意，顯見異議
    人乙○○毫無悔過及賠償之意願，難保異議人乙○○不會於
    訴訟程序進行中另向銀行或他人借貸，藉以脫免其應負之賠
    償責任；另異議人乙○○於調解及刑事案件審理中均堅稱除
    保險金以外，僅願另行賠償900,000 元，共計4,500,000 元
    ，惟於異議狀中卻陳稱單就保險理賠部分，即達4,500,000
    元，顯見異議人乙○○隱匿保險理賠之金額，有背誠信原則
    ，足認異議人乙○○有隱匿財產之意圖，如不對異議人乙○
    ○之財產為假扣押，難保異議人乙○○不會有脫產致相對人
    求償無門之行為；其次，異議人林國盛於調解及刑事案件審
    理時均默默不語，或呈不奈煩之態度，加劇相對人精神上之
    痛苦，且事不關己之態度，要難令人相信異議人林國盛不會
    有隱匿財產之行為；另異議人林國盛與乙○○共同隱匿保險
    理賠之金額，渠等不誠信之行為，亦難令人相信渠等日後不
    會有隱匿財產之行為，故須對於異議人林國盛之財產為假扣
    押，方能避免日後有不能執行或甚難執行之虞等語。然查，
    相對人前開主張，均未具體指明相對人有何浪費財產、增加
    負擔、或就其財產為不利益之處分，將達於無資力之狀態、
    或移住遠地、逃匿無蹤或隱匿財產等情，而有日後不能強制
    執行或甚難執行之虞或應在外國為強制執行之假扣押原因存
    在，復未提出可使法院信其主張為真實之證據以釋明之，亦
    難認相對人就假扣押之原因，已為釋明。從而，相對人就假
    扣押之原因既未予釋明，即不符假扣押之要件，縱令相對人
    陳明願供擔保以補釋明之不足，仍與假扣押之要件不符，不
    應准許為假扣押。原裁定准許假扣押，於法尚有未合。異議
    意旨指摘原裁定不當，求為廢棄，為有理由，爰廢棄原裁定
    ，並駁回相對人假扣押之聲請，
四、據上論結，本件異議為有理由，依民事訴訟法第240 條之4
    第3項 前段、第78條，裁定如主文。
中    華    民    國    99    年    5     月    31    日
                  民事第三庭    法  官  伍逸康
以上正本係照原本作成。
如對本裁定抗告須於裁定送達後10日內向本院提出抗告狀，並應
繳納抗告費新台幣1,000元整。
中    華    民    國    99    年    5     月    31    日
                                書記官  盧昱蓁

司法院資訊處製作；財團法人民間司法改革基金會備份。
